臺灣宜蘭地方法院刑事判決　　　　　　 100年度簡上字第48號
上　訴　人　台灣宜蘭地方法院檢察署檢察官
上　訴　人
即　被　告　戴宏達
選任辯護人　楊德海律師
上　訴　人
即　被　告　梁家瑋
上列上訴人因被告等詐欺案件，不服本院簡易庭於中華民國100
年7月12日所為100年度簡字第464號第一審簡易判決（聲請簡易
判決處刑案號：100年度偵字第2054號），提起上訴，及移送併
案審理（100年度偵字第3833號），本院管轄之第二審合議庭判
決如下：
    主  文
原判決撤銷。
戴宏達幫助犯詐欺取財罪，處有期徒刑肆月，如易科罰金，以新
台幣壹仟元折算壹日。緩刑年。新台幣仟元沒收之。
梁家瑋共同犯詐欺取財罪，處有期徒刑陸月，如易科罰金，以新
台幣壹仟元折算壹日。緩刑年。新台幣壹萬元沒收之。
    事  實
一、戴宏達依其之社會生活經驗及智識程度，已預見提供自己行
    動電話門號予他人，可能遭人將之作為從事詐欺取財等犯罪
    行為之工具，竟不違背其本意，基於幫助他人為財產犯罪之
    不確定故意，於民國100年3月30日申辦0000000000號行動電
    話門號後，於同日在羅東夜市附近台灣大哥大門市外，將該
    門號SIM卡以新台幣（下同）3000元售與吳建邦（由檢察官
    另行偵辦），再由吳建邦轉售予謝耀德（由本院另案審理）
    、黃毅承（由檢察官另行偵辦），黃毅承所屬詐欺集團之成
    員，於取得前揭SIM卡後，先後為如附表編號1、2所示之詐
    欺取財行為。
二、梁家瑋與真實姓名、年籍不詳，綽號「小力」之成年人及「
    小力」、黃毅承所屬詐欺集團成員共同基於意圖為自己不法
    所有之犯意聯絡及行為分擔，先由梁家瑋於100年4月間，將
    其向彰化商業銀行羅東分行申請開立之00000000000000號帳
    戶之金融卡、存摺、密碼交付「小力」，「小力」即交付1
    萬元與梁家瑋作為報酬。「小力」、黃毅承所屬詐欺集團內
    成員，於取得前揭存摺、金融卡及密碼及前述戴宏達門號
    SIM 卡後，即為附表編號1所示之詐欺取財行為。而「小力
    」於得知附表編號1之被害人吳國寶已受騙並匯款後，即通
    知梁家瑋前往領款，梁家瑋遂於100年4月15日前往彰化商業
    銀行宜蘭分行，將其帳戶內之10萬元領出後交與「小力」，
    又於100年4月18日前往彰化商業銀行台北總部將其帳戶內之
    10萬元領出後交與「小力」所指定之人。
三、案經新竹市警察局第三分局報請台灣宜蘭地方法院檢察署檢
    察官偵查後聲請簡易判決處刑，及宜蘭縣政府警察局羅東分
    局報請台灣宜蘭地方法院檢察署檢察官移送併辦。
    理  由
一、證據能力部分：
  (一)按被告以外之人於審判外之言詞或書面陳述，除法律有規定
    者外，不得作為證據。又被告以外之人於審判外之陳述，雖
    不符前四條之規定，而經當事人於審判程序同意作為證據，
    法院審酌該言詞陳述或書面陳述作成時之情況，認為適當者
    ，亦得為證據，刑事訴訟法第159條第1項、第159條之5第1
    項分別定有明文。而所謂「審酌該陳述作成時之情況，認為
    適當」者，係指依各該審判外供述證據製作當時之過程、內
    容、功能等情況，是否具備合法可信之適當性保障，加以綜
    合判斷而言（最高法院94年度台上字第3277號判決意旨、第
    5830號判決意旨參照）。經查，被告戴宏達、梁家瑋於本院
    準備程序、審理中同意證人即被害人吳國寶、陳光逢、鄭淑
    珠於警詢之證述作為證據，而本院審酌前揭警詢筆錄，認上
    開證據資料製作時之情況，尚無違法不當及證明力明顯過低
    之瑕疵，認以之作為證據應屬適當。揆諸前開規定，爰依刑
    事訴訟法第159條之5規定，認前揭證據均有證據能力。
  (二)按刑事訴訟法第159條之1第2項規定：「被告以外之人於偵
    查中向檢察官所為之陳述，除顯有不可信之情況者外，得為
    證據」，已揭示被告以外之人於偵查中向檢察官所為之陳述
    ，原則上有證據能力，僅於顯有不可信之情況者，始例外否
    定其得為證據。是被告如未主張並釋明顯有不可信之情況時
    ，檢察官自無須再就無該例外情形為舉證，法院亦無庸在判
    決中為無益之說明。換言之，法院僅在被告主張並釋明有「
    不可信之情況」時，始應就有無該例外情形，為調查審認（
    最高法院100年度台上字第2949號判決要旨參照）。被告並
    未主張並釋明證人謝耀德、黃毅承於偵查中之證述有顯不可
    信之情況，依前揭說明，證人謝耀德、黃毅承於偵查中之證
    述自應認有證據能力。
  (三)本件被告2人及檢察官於本院審理時對下列所述其他證據資
    料，均不爭執其證據能力，本院審酌該等證據資料作成時之
    情況，亦無不宜作為證據之情事，依刑事訴訟法第159條之5
    第2項規定，自均有證據能力。
二、上開犯罪事實，業據被告戴宏達於警詢、偵查及本院審理時
    、被告梁家瑋於警詢及本院審理時坦承不諱，核與被害人吳
    國寶、陳光逢、鄭淑珠於警詢、證人謝耀德、黃毅承於偵查
    之證述相符，並有新竹第三信用合作社匯款回執聯2紙、被
    告梁家瑋前揭彰化商業銀行羅東分行帳戶個人戶顧客資料卡
    、交易明細查詢、0000000000號門號通聯調閱查詢單、郵政
    國內匯款執據可資佐憑，足認被告梁家瑋、戴宏達之自白確
    與事實相符，堪以採信。本件罪證明確，被告梁家瑋、戴宏
    達犯行足堪認定，應予依法論科。
三、按現行刑法關於正犯、從犯之區別，本院所採見解，係以其
    主觀之犯意及客觀之犯行為標準，凡以自己犯罪之意思而參
    與犯罪，無論其所參與者是否犯罪構成要件之行為，皆為正
    犯（最高法院25年上字第2253號判例要旨參照）。經查，被
    告梁家瑋所為，雖非詐欺取財之構成要件行為，然其並非僅
    單純提供其彰化商業銀行羅東分行存摺、金融卡、密碼以收
    取代價，而於被害人吳國寶匯入款項後，詐欺集團仍會告知
    被告梁家瑋，再由被告梁家瑋前往提領後交付詐欺集團之「
    小力」，足認被告梁家瑋非僅單純以幫助之犯意為前揭行為
    ，而係以自己犯罪之意思而參與犯罪，參諸前揭判例要旨，
    應認為共同正犯。
四、論罪科刑：
  (一)核被告戴宏達所為係犯刑法第30條第1項、第339條第1項幫
    助詐欺取財罪；被告梁家瑋所為係犯刑法第339條第1項詐欺
    取財罪。檢察官聲請簡易判決處刑書漏未斟酌此點，而認被
    告梁家瑋係犯刑法第30條第1項、第339條第1項幫助詐欺取
    財罪，尚有未洽，已如前述，惟其基本事實同一，又本院於
    審理時就上開事實、罪名已告知被告，本院自應予審理，並
    變更其起訴法條。
  (二)被告梁家瑋、「小力」、黃毅承及所屬詐欺集團成員就上述
    犯行有犯意之聯絡及行為之分擔，皆為共同正犯。
  (三)被告梁家瑋所屬詐欺集團雖於如附表編號1之時間，詐騙被
    害人吳國寶2次，惟其仍均屬一犯意接續多次行為，侵害一
    個法益，應為接續犯，屬單純一罪。
  (四)被告戴宏達以一交付行為，使詐欺集團對附表編號1、2之被
    害人為詐欺行為，侵害數個財產法益，為同種想像競合犯，
    應依刑法第55條規定，從一重處斷，論以一罪。
  (五)被告戴宏達基於幫助之犯意而為非屬詐欺取財犯行之構成要
    件行為，為幫助犯，爰依刑法第30條第2項之規定，按正犯
    之刑減輕之。
  (六)檢察官聲請簡易判決處刑書雖僅就被告戴宏達幫助詐欺集團
    為附表編號1之犯行聲請簡易判決處刑，惟被告戴宏達幫助
    詐欺集團為附表編號2之事實，業如前述，本院認此部分與
    業經聲請簡易判決處刑之部分，為裁判上一罪之關係，應為
    原聲請效力所及，本院自得審理，併此敘明。
五、原審對被告戴宏達、梁家瑋論罪科刑，固非無據，惟查，被
    告戴宏達併案部分為原審未及審酌，尚有未洽，又被告梁家
    瑋除提供其彰化商業銀行羅東分行帳戶存摺、金融卡及密碼
    外，尚有於100年4月15日前往彰化商業銀行宜蘭分行，將其
    帳戶內之10萬元領出後交與「小力」，又於100年4月18日前
    往彰化商業銀行台北總部將其帳戶內之10萬元領出後交與「
    小力」所指定之人，顯可認與「小力」、黃毅承所屬詐欺集
    團成員間有犯意聯絡及行為分擔，所為係犯刑法第339條第1
    項詐欺取財罪，原審誤認被告梁家瑋僅有提供存摺、金融卡
    及密碼行為，所為係犯刑法第30條第1項、第339條第1項幫
    助詐欺取財罪，亦有未當，自應由本院予以撤銷改判。檢察
    官上訴認原審量刑過輕云云，雖無理由，惟原判決既有上開
    可議，自應由本院將原判決撤銷改判。
六、爰審酌：
  (一)爰審酌被告戴宏達販賣SIM卡予不法集團使用，嚴重影響社
    會治安及金融交易秩序，造成被害人吳國寶、陳光逢之金錢
    損失，增加被害人吳國寶、陳光逢尋求救濟之困難，使詐欺
    犯罪不易查察，惟犯後坦承犯行，並與被害人吳國寶達成和
    解及賠償被害人陳光逢10萬元，有和解書、存證信函暨其回
    執、郵政匯票、本院公務電話紀錄在卷可稽（本院簡上卷第
    27、93至96、98至100頁），暨考量其素行、犯罪動機、智
    識程度等一切情狀，量處如主文所示之刑，並諭知易科罰金
    之折算標準。
  (二)被告梁家瑋正值盛年，不思循正途賺取財物，明知「小力」
    、黃毅承所屬詐欺集團成員係從事詐欺行為，仍參與該詐欺
    行為，而為提供帳戶及領款項之工作，侵害被害人吳國寶財
    產，惟犯後已坦承犯行，並與被害人吳國寶達成和解，賠償
    被害人吳國寶之損失，有和解書在卷可稽（本院簡上卷第27
    頁），併考量其素行、智識程度等一切情狀，量處如主文所
    示之刑，並諭知易科罰金之折算標準，以資懲儆。
七、查被告戴宏達、梁家瑋前均未曾受有期徒刑以上刑之宣告，
    有卷附台灣高等法院被告全國前案紀錄表可按，其因一時失
    慮，致罹刑典，今已與被害人吳國寶、陳光逢達成和解，有
    前開和解書、存證信函暨其回執、郵政匯票、本院公務電話
    紀錄在卷可稽，經此起訴審判，當知所警惕，信無再犯之虞
    ，本院認所宣告之刑均以暫不執行為適當，各諭知緩刑3年
    ，以啟自新。至於被告戴宏達因提供SIM卡所取得之3000元
    、被告梁家瑋提供帳戶存摺、金融卡及密碼所取得之1萬元
    ，分別為被告戴宏達、梁家瑋所有，因犯罪所得之物，雖未
    據扣案，惟無證據證明業已滅失，爰均依刑法第38條第1項
    第3款之規定，宣告沒收之。
據上論斷，應依刑事訴訟法第455條之1第1項、第3項、第369條
第1項前段、第370條但書、第364條、第299條第1項前段、第300
條，刑法第28條、第30條、第339條第1項、第55條、第41條第1
項前段、第74條第1項第1款、第38條第1項第3款，刑法施行法第
1條之1第1項、第2項前段，判決如主文。
本案經檢察官陳錦雯到庭執行職務。
中    華    民    國   100    年    11    月    30    日
                  刑事第二庭審判長法  官  林惠玲
                                  法  官  張淑華
                                  法  官  王耀興
以上正本證明與原本無異。
本件不得上訴。
                                  書記官  林家妮
中    華    民    國   100    年    12    月    1     日
中華民國刑法第339條
意圖為自己或第三人不法之所有，以詐術使人將本人或第三人之
物交付者，處 5 年以下有期徒刑、拘役或科或併科 1 千元以下
罰金。
以前項方法得財產上不法之利益或使第三人得之者，亦同。
前二項之未遂犯罰之。
附表：
┌──┬───┬────────────┬───┬───┬────┐
│編號│被害人│方    式                │匯款時│匯款地│匯款金額│
│    │      │                        │間    │      │        │
├──┼───┼────────────┼───┼───┼────┤
│1   │吳國寶│詐欺集團成員於100年4月14│100年4│新竹第│10萬元  │
│    │      │日13時許，以前揭戴宏達所│月14日│三信用│        │
│    │      │申辦之0000000000號門號撥│14時許│合作社│        │
│    │      │打電話予吳國寶，佯稱為新├───┤      ├────┤
│    │      │竹市警察局少年隊周天竹，│100年4│      │10萬元  │
│    │      │要向其借款，吳國寶因而陷│月15日│      │        │
│    │      │於錯誤，指示秘書鄭淑珠辦│13時許│      │        │
│    │      │理，鄭淑珠遂匯款10萬元至│      │      │        │
│    │      │前揭梁家瑋彰化商業銀行帳│      │      │        │
│    │      │戶內；於同年月15日中午12│      │      │        │
│    │      │時許，復接續前揭犯意，以│      │      │        │
│    │      │相同方式向吳國寶詐騙，吳│      │      │        │
│    │      │國寶因而陷於錯誤，指示秘│      │      │        │
│    │      │書鄭淑珠辦理，鄭淑珠遂匯│      │      │        │
│    │      │款10萬元至前揭梁家瑋彰化│      │      │        │
│    │      │商業銀行帳戶內。        │      │      │        │
├──┼───┼────────────┼───┼───┼────┤
│2   │陳光逢│詐欺集團成員於100年4月20│100年4│關西郵│10萬元  │
│    │      │日，以前揭0000000000號門│月20日│局    │        │
│    │      │號撥打電話予陳光逢，佯稱│中午12│      │        │
│    │      │為其友人何恭法，要向其借│時27分│      │        │
│    │      │款，陳光逢因而陷於錯誤，│許    │      │        │
│    │      │於同日中午12時27分許在關│      │      │        │
│    │      │西郵局匯款10萬元至對方指│      │      │        │
│    │      │示之陳家祥（由本院另案審│      │      │        │
│    │      │理）中華郵政            │      │      │        │
│    │      │00000000000000號帳戶內。│      │      │        │
└──┴───┴────────────┴───┴───┴────┘